臺灣板橋地方法院刑事判決　　　　　　　98年度易字第2133號
公　訴　人　臺灣板橋地方法院檢察署檢察官
被　　　告　蔡俊義
上列被告因妨害自由等案件，經檢察官提起公訴（98年度偵緝字
第1659號），本院判決如下：
    主  文
蔡俊義犯恐嚇危害安全罪，處拘役肆拾日，如易科罰金，以新臺
幣壹仟元折算壹日。又犯致令他人物品不堪用罪，處拘役肆拾日
，如易科罰金，以新臺幣壹仟元折算壹日。應執行拘役柒拾日，
如易科罰金，以新臺幣壹仟元折算壹日。
    事  實
一、蔡俊義自民國92年4 月20日起至96年6 月30日止，向林萬春
    承租位於（改制前）臺北縣三重市○○街47巷2 弄20號4 樓
    之房屋，因積欠租金數期未繳，經林萬春向本院提起民事訴
    訟取得確定判決執行名義，並向本院聲請強制執行請求遷讓
    房屋而心生不滿，竟基於恐嚇之犯意，於97年12月9 日至同
    年月30日間某日，在上開承租房屋大門入口處放置玩具槍2
    把，欲以此表示將加害生命、身體之事項恫嚇林萬春，致林
    萬春於97年12月30日進入該屋時心生恐懼而危害其安全。另
    基於單一毀損之犯意，接續將該房屋位於客廳之電源線剪斷
    、屋內之浴室浴盆、洗手槽下方、廚房流理臺水槽下方、廚
    房地板及後陽臺地板之排水孔均以水泥封住，並於該屋客廳
    牆壁噴漆書寫「物歸原主，謝謝，Thanks」等文字，致令該
    房屋電源線、排水孔、客廳牆壁不堪使用（起訴書誤載為致
    令該房屋不堪使用，應予更正），足生損害於林萬春，嗣於
    97年12月30日，經本院法官及其他執行人員偕同林萬春至該
    處執行房屋點交，由鎖匠開啟該屋門鎖後，始悉上情。
二、案經林萬春訴由（改制前）臺北縣政府警察局三重分局移送
    偵查起訴。
    理  由
一、按法院認為應科拘役、罰金或應諭知免刑或無罪之案件，被
    告經合法傳喚無正當理由不到庭者，得不待其陳述逕行判決
    ，刑事訴訟法第306 條定有明文。本案被告蔡俊義，經合法
    傳喚，無正當理由，不於本院100 年1 月7 日審理期日到庭
    ，有本院送達回證在卷可參（見本院卷第119 、120 頁），
    ，爰不待被告到庭陳述，逕行一造辯論判決，合先敘明。
二、訊據被告蔡俊義於偵查中固供承向告訴人林萬春承租房屋，
    告訴人為伊房東，惟矢口否認有何恐嚇危害安全及毀損之犯
    行，辯稱：伊於97年11月22日已將向告訴人所承租房子還給
    告訴人，搬走當時門是上鎖，鑰匙放在告訴人住處信箱當中
    ，槍不是伊放的，屋內物歸原主的字不是伊噴的，伊沒有將
    屋內排水孔用水泥封死云云（見98年度偵緝字第1659號卷第
    14- 15、21、29頁），惟查：
（一）被告自92年4 月10日起至96年6 月30日止，向告訴人承租
      位於（改制前）臺北縣三重市○○街47巷2 弄20號4 樓之
      房屋，因被告積欠租金，且於租期屆滿後，拒絕遷出，經
      告訴人提起民事訴訟，經本院於97年2 月27日以97年度重
      簡字第199 號判決被告應將上揭房屋騰空遷讓返還告訴人
      ，並於同年4 月7 日確定。嗣經告訴人向本院民事執行處
      聲請民事強制執行，經本院民事執行處於97年7 月5 日以
      板院輔97執日字第43553 號執行命令命被告於收受該命令
      後15 日 內履行遷讓返還房屋，惟被告未履行。復經執行
      書記官於97年10月30日至上揭房屋現場履勘，被告表示願
      意於97 年11 月30日前搬遷。再經執行法官於97年12月9
      日至上揭房屋進行強制執行，被告之配偶在場，被告到場
      表示同意於97年12月30日下午3 時以前搬走。又告訴人於
      97年12月30日至上揭房屋進行點交時，即由鎖匠將大門打
      開，屋內門口放置有兩把玩具手槍，在客廳牆壁上貼黏2
      紙告示，而屋內（客廳）之電源開關遭破壞，浴室浴盆、
      洗手槽下方、廚房流理臺水槽下方、廚房地板及後陽臺地
      板之通水口均遭水泥封閉破壞等情，有屋租賃契約書、本
      院97年度重簡字第199 號宣示判決筆錄、民事確定判決證
      明書、本院97年7 月5 日板院輔97執日字第43553 號執行
      命令（稿）、97年10月30日執行履勘筆錄、97年12月9 日
      執行筆錄、97年12月30日執行點交筆錄各1 件、97年12月
      30日現場照片13張等在卷可按（見98年度偵字第10620 號
      卷第19-2 1頁、本院97年度執字第43553 號卷第7 、8 、
      14、18、29、37、39頁、98年度偵字第10620 號卷第26-3
      2 頁）。且告訴人於97年12月30日至上揭房屋進行點交時
      ，發現屋內門口放置有兩把玩具手槍，並令告訴人心生恐
      懼，且該屋內之電源開關電線遭破壞剪斷，屋內排水孔遭
      水泥封死，屋內牆壁遭噴漆等情，亦經告訴人於警詢中指
      述明確（見98年度偵字第10620 號卷第4 、5 頁），亦核
      與上揭97年12月30日執行點交筆錄及現場照片所示情形相
      符。
（二）依97年10月30日執行履勘筆錄記載：「（本件債務人蔡俊
      義（即被告）數度表示因債權人向他催討房子，曾跳樓，
      飲用殺蟲劑自殺傷及腦部，故已領有殘障手冊，其妻在旁
      亦情緒不穩定，數度中斷執行人員與債務人間之談話）」
      之內容（見本院97年度執字第43553 號卷第29頁）、現場
      客廳牆壁上以噴漆噴寫「物歸原主，謝謝，Thanks」（見
      98年度偵字第10620 號卷第32頁照片）及現場客廳所張貼
      紙張之內容所示「本棟有死人過，林萬春、王寶釵二人要
      好自為知，自重，有房子的人就怎麼囂張，自大，不顧人
      的死活，只會收房租... 房子已經交給你們，不相干了。
      」（見98年度偵字第10620 號卷第18頁、27頁之照片）而
      言，顯見被告因返還上揭承租房屋予告訴人心有不平，且
      與告訴人發生嚴重衝突，被告自有為上揭恐嚇、毀損犯行
      之動機。再者，依上揭97年12月30日執行點交筆錄之記載
      ，告訴人至現場進行點交之時，經由鎖匠將房屋大門打開
      ，則該房屋在進行點交前已經上鎖，並非任何人所得任意
      出入，且上揭噴漆文義、張貼於客廳紙張內容，均與被告
      承租告訴人房屋返還糾紛相關，益徵上揭玩具手槍係由被
      告擺設用以恐嚇告訴人，該屋內之電源開關電線遭破壞剪
      斷，屋內排水孔遭水泥封死，屋內牆壁遭噴漆亦由被告所
      為。又若非因該屋與告訴人間發生糾紛，豈有他人會侵入
      至該屋內為擺放玩具手槍、毀損電源開關、以水泥封死排
      水孔之費力而無實際獲利之事情。又被告雖辯稱：伊於97
      年11月22日已將向告訴人所承租房子還給告訴人云云，且
      證人即被告之配偶陳夏鈴亦於偵查中證稱：伊於97年11月
      20日就與被告一起搬離該處云云（見98年度偵緝字第1659
      號卷第22頁），惟經執行法官於97年12月9 日至上揭房屋
      執行時，經鎖匠將該處大門打開之時，該屋仍有被告之配
      偶在場，且經被告到場表示同意在97年12月30日下午3 時
      前搬離，亦有上揭97年12月9 日執行筆錄可按（見本院97
      年度執字第43553 號卷第37頁），則顯然被告與證人陳夏
      鈴所述，被告於97年11月20日就與被告一起搬離上揭租屋
      處云云，應係事後卸責或迴護之詞，均非可採。
（三）又毀損罪係在於處罰滅失或減少財物價值之行為，其所保
      護者，係財物本身之用益價值及交換價值，查被告該所承
      租上揭房屋內之電源開關電線遭破壞剪斷，屋內浴室浴盆
      、洗手槽下方、廚房流理臺水槽下方、廚房地板及後陽臺
      地板之排水孔遭水泥封死，屋內牆壁遭噴漆等情，已認定
      如上，則該電源開關之電線遭剪斷後，該電源線之效用已
      然失去通電之效用而減損該物之用益價值；各該排水孔遭
      以水泥封死，各該排水孔之已然失去排通水流之效用而減
      損該等物之用益價值；而該屋客廳牆壁經被告噴漆書寫「
      物歸原主，謝謝，Thanks」後，顯然較原來狀態有顯著不
      良改變，使物之外觀形貌、特定使用性，增添與原物整體
      設計、美觀，發生不相襯之污損痕跡，已減損該物之用益
      價值及失去美觀功能甚明。
（四）以被告於搬離上揭所承租房屋，在告訴人所出租之大門口
      ，擺放玩具手槍2 支之情節而言，足以認定被告係以將來
      將加害告訴人生命、身體之事項，在告訴人進入該屋進行
      點交之時，通知告訴人，足以危害告訴人之安全。
（五）綜上所述，本案事證明確，被告恐嚇危害安全、毀損犯行
      ，堪以認定。
三、核被告蔡俊義所為，分別係犯刑法第305 條之恐嚇危害安全
    罪及同法第354 條之毀損罪。又被告該房屋位於客廳之電源
    線剪斷、屋內之浴室浴盆、洗手槽下方、廚房流理臺水槽下
    方、廚房地板及後陽臺地板之排水孔均以水泥封住，並於該
    屋客廳牆壁噴漆書寫「物歸原主，謝謝，Thanks」等文字，
    致令該房屋電源線、排水孔、客廳牆壁不堪使用之毀損犯行
    ，均各係於密切接近之時地實施，侵害同一之法益，各行為
    之獨立性均極為薄弱，依一般社會健全觀念，在時間差距上
    ，均難以強行分開，則在刑法評價上，各視為數個舉動之接
    續施行，各包括以一行為予以評價，較為合理，各為接續犯
    ，應論以一罪。另被告所犯上開恐嚇危害安全罪及毀損罪間
    ，犯意各別，行為互殊，應分論併罰，起訴書認被告係以一
    行為觸犯上開2 罪，為想像競合犯云云，容有誤會，附此指
    明。爰審酌被告向告訴人承租房屋，未依約遷讓返還房屋，
    竟於返還之際，就該屋之電源線、排水孔及牆壁為上揭毀損
    行為，並擺放玩具槍為恐嚇告訴人行為，其行為實屬可議，
    ，並參酌本件犯罪之動機、行為時所受刺激、手段及被告智
    識程度、生活狀況、素行及與告訴人間關係、犯後態度等一
    切情狀，分別量處如主文所示之刑，並均諭知易科罰金之折
    算標準，並定其應執行之刑並諭知易科罰金之折算標準，以
    示懲儆。末以，被告放置用以恐嚇之玩具手槍2 支並未扣案
    ，被告於偵查中亦否認犯罪，無法認定係被告所有，爰不另
    為沒收之諭知，附此指明。
據上論斷，應依刑事訴訟法第299 條第1 項前段、284 條之1 、
第306 條，刑法第305 條、第354 條、第51條第6 款、第41條第
1項 前段，刑法施行法第1 條之1 第1 項、第2 項前段，判決如
主文。
本案經檢察官陳映蓁到庭執行職務。
中    華    民    國    100  年    1     月    28    日
                  刑事第二十一庭  法  官    方鴻愷
以上正本證明與原本無異。
如不服本判決應於收受送達後10日內向本院提出上訴書狀，並應
敘述具體理由；其未敘述上訴理由者，應於上訴期間屆滿後20日
內向本院補提理由書（均須按他造當事人之人數附繕）「切勿逕
送上級法院」。
                                  書記官    江怡萱
中    華    民    國   100    年    2     月    9     日
附錄本案論罪科刑法條全文：
中華民國刑法第305條
（恐嚇危害安全罪）
以加害生命、身體、自由、名譽、財產之事，恐嚇他人致生危害
於安全者，處2 年以下有期徒刑、拘役或3 百元以下罰金。
中華民國刑法第354條
（毀損器物罪）
毀棄、損壞前二條以外之他人之物或致令不堪用，足以生損害於
公眾或他人者，處 2 年以下有期徒刑、拘役或 5 百元以下罰金
。